【裁判字號】    91,竹簡,798
【裁判日期】    920610
【裁判案由】    確認本票債權不存在
【裁判全文】
臺灣新竹地方法院民事判決  九十一年度竹簡字第七九八號
    原      告  乙○○
    被      告  甲○○
右當事人間請求確認本票債權不存在事件，本院判決如左：
    主      文
確認被告持有原告所簽發如附表所示之本票債權不存在。
訴訟費用由被告負擔。
    事實及理由
一、原告主張：被告持有原告簽發如附表所示之本票一張（下稱系爭本票），並聲請
    本院以九十一年度票字第一七八五號裁定准予強制執行，惟前開本票之簽發緣由
    ，乃因原告於民國（下同）九十年六月六日，經由報紙廣告結識胡明學，並約定
    由胡明學教授期貨投資之相關技術並於統一期貨股份有限公司代為操作，雙方約
    定簽定系爭本票乙紙並於本票上載明若無獲利則原告不需支付該筆款項，未料胡
    明學嗣將系爭本票轉讓予被告，隨即行蹤不明，而原告自九十年六月六日起至同
    年十二月十二日止，由胡明學教授之該帳戶非但並無獲利且有鉅額虧損，按依本
    票所載原告既無任何獲利事實，被告對原告即無任何債權存在，系爭本票所擔保
    之債權既不存在，被告自不得依系爭本票向原告為請求。況被告收受胡明學所轉
    讓之系爭本票，明知該本票係附有條件之票據而不予查明該條件是否成立即承受
    該紙本票，實無民法善意第三人保護之適用。次查原告所開立之本票，內載明若
    無獲利則不需支付該本票所載價款，實與票據法第一百二十條規定本票應記載一
    定之事項規定相違背，又依同法第十二條規定「票據上記載本法所不規定之事項
    者，不生票據上之效力」，該紙本票記載明需獲利始支付該筆本票所載金額，即
    與本票無條件支付之本質牴觸，系爭本票應為無效，是被告對原告之本票債權自
    不存在，為此提起本訴。並聲明：如主文所示。
二、被告則以：系爭本票係因胡明法欠伊新台幣（下同）七十萬元，於九十年年底背
    書交予伊，因胡明法交付時將本票對折，伊至第二天才發現本票背面有記載「依
    法操作，若印證無法獲利，本票作廢」等文字，伊再打電話找胡明法時已找不到
    他人等語置辯。並聲明：原告之訴駁回。
三、按本票為發票人簽發一定金額，於指定之到期日，由自己無條件支付受款人或執
    票人之票據，是本票不得附條件，如記載條件，即與票據之本質不符而抵觸法律
    之規定，使票據全歸無效。經查，系爭本票背面記載「依法操作，若印證無法獲
    利，本票作廢」字樣，顯係以操作（期貨）獲利為本票支付之條件，該事項學者
    稱以「記載有害事項」，一經記載，則票據歸於無效，要與票據法第十二條之記
    載不生票據上效力之「記載無益事項」不同。是本件系爭本票既為無效票據，其
    票據債權自無從衍生而不存在。從而，原告訴請確認被告持有原告所簽發如附表
    所示之本票債權不存在，自屬有理由。
四、訴訟費用負擔之依據：民事訴訟法第七十八條。
中      華      民      國    九十二    年      六      月      十      日
                                  臺灣新竹地方法院民事第二庭
~B法      官  楊明箴
右為正本係照原本作成。
如對本判決上訴，須於判決送達後廿日內向本院提出上訴狀。
~B法院書記官  許麗汝
中      華      民      國    九十二    年      六      月      十二    日
~F0
~T48
附表：
┌──┬──┬─────┬─────┬─────┬───┬──────┐
│編號│票據│金      額│發  票  日│到  期  日│發票人│票        號│
│    │種類│（新台幣）│          │          │      │            │
├──┼──┼─────┼─────┼─────┼───┼──────┤
│  一│本票│一十萬元  │九十年六月│未記載    │乙○○│ＴＨ１６６１│
│    │    │          │六日      │          │      │３０        │
└──┴──┴─────┴─────┴─────┴───┴──────┘


司法院資訊處製作；財團法人民間司法改革基金會備份。
